臺灣苗栗地方法院刑事判決
111年度交易字第285號
公  訴  人  臺灣苗栗地方檢察署檢察官
被      告  何婷婷



上列被告因過失傷害案件，經檢察官提起公訴（110年度調偵字
第328號），本院判決如下：
    主  文
何婷婷犯無駕駛執照駕車因過失傷害人罪，處有期徒刑參月，如
易科罰金，以新臺幣壹仟元折算壹日。 
　　犯罪事實
一、何婷婷未領有普通重型機車駕駛執照，仍於民國110年2月2
    日17時許，無照騎乘車牌號碼000-0000號普通重型機車（下
    稱甲車），在址設苗栗縣○○市○○路000號名家檳榔攤前方右
    側路肩，顯示左方向燈由西北往東南方向起駛進入右側車道
    後，欲變換至左側車道以左轉米市街時，本應注意讓直行車
    先行，並須注意安全距離，而依當時天候晴、日間自然光線
    、柏油路面乾燥無缺陷且無障礙物，並無任何不能注意之情
    事，竟疏未注意及此，貿然在未確認左側車道有無來車之狀
    況下，斜向起駛進入右側車道後繼續斜向行駛直至跨越到左
    側車道。適劉永輝（所涉過失傷害罪嫌，另經本院審理中）
    騎乘車牌號碼000-0000號普通重型機車（下稱乙車），沿同
    向直行在同路段之左側車道時，本應注意行經無號誌之交岔
    路口應減速慢行，並應充分注意車前狀況，作隨時停車之準
    備，而依當時情況並無不能注意之情形，竟未減速慢行復未
    注意車前狀況而沿該車道直行，因而自後撞及突斜向跨入左
    側車道之甲車，致何婷婷人、車倒地，受有左橈骨遠端粉碎
    性骨折、右脛骨近端骨折（右膝後十字韌帶撕脫性骨折）等
    傷害，劉永輝亦因撞擊而受有右側肩膀挫傷、左側肩膀挫傷
    、右側手部挫傷及擦傷等傷害。
二、案經劉永輝訴由苗栗縣警察局苗栗分局報告臺灣苗栗地方檢
    察署檢察官偵查起訴。
    理  由
一、證據能力：
  ㈠本判決下述所引用被告以外之人於審判外之陳述，檢察官、
    被告何婷婷於本院審理時對於該等證據能力均不爭執，且迄
    於言詞辯論終結前亦未聲明異議，本院審酌上開證據資料作
    成時之情況，尚無違法不當及證明力明顯過低之瑕疵，認為
    以之作為證據應屬適當，依刑事訴訟法第159條之5規定，均
    有證據能力。
  ㈡本判決下述所引用之非供述證據，與本案均具有關聯性，且
    均係依法定程序合法取得，而查無依法應排除其證據能力之
    情形，復經本院依法踐行證據調查程序，自均得作為本院認
    事用法之依據。
二、認定犯罪事實所憑之證據及理由： 
　　訊據被告矢口否認有何過失傷害犯行，辯稱：本件車禍事故
    完全係告訴人劉永輝撞伊所造成，伊並沒有撞告訴人，且伊
    起駛前已打方向燈，並有注意、禮讓後方來車，伊認為伊斜
    向起駛後，繼續斜向跨至左側車道之行為完全符合交通規則
    等語。經查：
　㈠被告有於上開時、地，無照騎乘甲車在名家檳榔攤前方之中
    山路右側路肩，顯示左方向燈由西北往東南方向，斜向起駛
    進入右側車道並繼續斜向行駛直至跨越到左側車道。適告訴
    人騎乘乙車沿同向直行在同路段之左側車道時，自後撞及突
    斜向跨入左側車道之甲車，告訴人因而受有右側肩膀挫傷、
    左側肩膀挫傷、右側手部挫傷及擦傷等傷害等情，業據被告
    於偵訊及審理中供述明確（見偵卷第88至90頁，本院卷第77
    至79頁），核與告訴人於偵訊中陳述之情節相符（見偵卷第
    88至90頁），並有道路交通事故現場圖、道路交通事故調查
    報告表㈠、㈡、梓榮醫療社團法人弘大醫院診斷證明書、衛生
    福利部苗栗醫院診斷證明書、臺灣苗栗地方檢察署檢察事務
    官勘驗筆錄、公路監理WebService系統-證號查詢機車駕駛
    人資料、本院勘驗筆錄各1份、現場照片19張、監視器錄影
    畫面擷圖4張附卷可稽（見偵卷第31至33頁、第35頁、第49
    至51頁、第55至67頁，調偵卷第21至24頁，本院卷第27頁、
    第78至79頁），是此部分之事實，首堪認定。
　㈡按機車變換車道時，應讓直行車先行，並注意安全距離；行
    經無號誌之交岔路口應減速慢行，作隨時停車之準備；駕駛
    人應注意車前狀況及兩車並行之間隔，並隨時採取必要之安
    全措施，道路交通安全規則第93條第1項第2款、第94條第3
    項、第99條第1項第3款分別定有明文。查依告訴人於偵訊中
    供稱：伊在騎乘乙車撞到被告之前，完全沒有看到被告，伊
    認為伊有未注意車前狀況之過失等語（見偵卷第89頁），可
    見告訴人騎乘乙車至案發地點時，並未確實注意車前狀況。
    又經本院檢視臺灣苗栗地方檢察署檢察事務官勘驗筆錄（見
    調偵卷第21至24頁），並於準備程序中勘驗卷附監視器錄影
    光碟後（見本院卷第78至79頁），業已確認被告騎乘甲車在
    名家檳榔攤前，欲起駛進入中山路右側車道並續行變換至左
    側車道以左轉米市街之際，本得輕易見及左側車道之乙車即
    將駛至，但被告僅確認右側車道有無來車，旋在未確認左側
    車道有無來車之狀況下，逕行起駛進入右側車道後繼續斜向
    變換車道至左側車道，易言之，即被告係自右側路面邊線外
    逕自起駛並一路斜向跨至左側車道，且其在變換車道時並未
    確認該路段左側車道有無來車並讓其先行，因而導致直行於
    左側車道且未減速慢行之乙車，不慎自後撞及突斜向跨入左
    側車道之甲車。是以，被告騎乘甲車至案發地點時，確有在
    變換車道之際未注意來車並禮讓其先行之過失，且告訴人騎
    乘乙車至案發地點時，亦有未減速慢行且未注意車前狀況之
    過失等節，均堪認定，被告於審理中辯稱伊有注意、禮讓後
    方來車等語，顯與監視器錄影畫面未符，難以採憑。
　㈢再者，本件車禍事故經送交通部公路總局新竹區監理所竹苗
    區車輛行車事故鑑定會進行鑑定，並經交通部公路總局車輛
    行車事故鑑定覆議會覆議後，鑑定及覆議意見亦均認：何婷
    婷駕駛普通重型機車，由單行道右側路肩起駛進入右側車道
    ，再往左變換駛入左側車道並往左偏行欲左轉彎時，未讓左
    側直行車先行並注意安全間隔，為肇事主因（無照駕駛機車
    有違規定）等情，有上開交通部公路總局新竹區監理所111
    年3月28日竹監鑑字第1110022523號函暨函附資料、交通部
    公路總局111年6月15日路覆字第1110045139號函暨函附資料
    各1份在卷為憑（見調偵卷第29至35頁、第47至51頁），益
    徵被告騎乘甲車在案發地點變換車道時，確有未注意後方來
    車並讓其先行之過失。末考量告訴人因被告上開過失駕駛行
    為，致甲車與乙車發生碰撞，告訴人因而受有右側肩膀挫傷
    、左側肩膀挫傷、右側手部挫傷及擦傷等傷害等情，有衛生
    福利部苗栗醫院診斷證明書1紙附卷可按（見偵卷第33頁）
    ，顯見被告前揭過失駕駛行為，與告訴人所受傷害結果間具
    有相當因果關係。
　㈣末按行為人之過失，與他人之過失，併合而為危害發生之原
    因時，倘他人之過失並非發生危害之單獨原因者，行為人自
    應同負刑法上過失之責（最高法院101年度台上字第457號判
    決意旨參照）。準此，告訴人就本案車禍事故之發生雖亦有
    過失，然此與被告是否存有過失之認定無涉，僅屬民事損害
    賠償之過失相抵之範疇及作為被告刑事責任量刑之參考，並
    不阻卻被告應負之過失責任，附此敘明。綜上，本案事證明
    確，被告犯行洵堪認定，應依法論科。
三、論罪科刑：
　㈠查被告未領有普通重型機車駕駛執照乙節，有公路監理WebSe
    rvice系統-證號查詢機車駕駛人資料1紙在卷可證（見本院
    卷第27頁），是核被告所為，係犯道路交通管理處罰條例第
    86條第1項、刑法第284條前段之無駕駛執照因過失傷害人罪
    ，並應依道路交通管理處罰條例第86條第1項規定加重其刑
    。　　
　㈡本案車禍發生後由路人報案，而被告在車禍發生後有停留於
    現場，並向據報前往現場之警員坦承為肇事者，嗣經救護人
    員將被告送醫等情，有警員職務報告、苗栗縣警察局苗栗分
    局南苗派出所道路交通事故肇事人自首情形紀錄表各1份及
    現場照片4張在卷可考（見偵卷第21頁、第53至56頁），堪
    認被告在其本案犯行未被發覺前，應已主動向警員自首而願
    接受裁判，爰依刑法第62條前段規定減輕其刑，並與上開刑
    之加重規定，依法先加後減之。　　
　㈢爰審酌被告在未確認左側車道有無來車之狀況下，逕以危險
    性甚高之駕車方式，自右側路肩斜向起駛並一路跨越至左側
    車道，因而肇致本件車禍事故，致使告訴人受有右側肩膀挫
    傷、左側肩膀挫傷、右側手部挫傷及擦傷等傷害，所為實屬
    不該，幸告訴人所受傷勢尚非嚴重。復考量告訴人駕車未減
    速慢行、未注意車前狀況亦為本件車禍事故發生之部分原因
    ，故尚難令被告就此事故負擔全部之肇事責任，然因被告以
    風險極高之方式，自左側車道用路人難以察覺之右側路肩起
    駛後，一路斜向跨至左側車道，核屬本件車禍事故發生之關
    鍵及主要原因，因此被告仍應負擔大部分之肇事責任。再參
    以被告犯後於審理中否認犯行，且迄今尚未與告訴人達成和
    解並賠償所受損害，尚難認其犯後態度良好。惟念被告並無
    前科，此品行資料有臺灣高等法院被告前案紀錄表1份存卷
    可查，可見其素行甚佳，兼衡被告於審理中自陳學歷為高職
    畢業，現無業，家中尚有父母親需其扶養等語（見本院卷第
    85至86頁）之智識程度、家庭與生活狀況等一切情狀，量處
    如主文所示之刑，並諭知易科罰金之折算標準，以資警惕。
據上論斷，應依刑事訴訟法第299條第1項前段，道路交通管理處
罰條例第86條第1項，刑法第11條前段、第284條前段、第62條前
段、第41條第1項前段，刑法施行法第1條之1第1項，判決如主文
。
本案經檢察官張智玲提起公訴，檢察官陳昭銘到庭執行職務
中　　華　　民　　國　　111 　年　　11　　月　　1 　　日
                  刑事第四庭  法  官  朱俊瑋 　　
以上正本證明與原本無異。
如不服本判決應於收受判決後20日內向本院提出上訴書狀，並應
敘述具體理由。其未敘述上訴理由者，應於上訴期間屆滿後20日
內向本院補提理由書( 均須按他造當事人之人數附繕本) 「切勿
逕送上級法院」。告訴人或被害人如對本判決不服者，應具備理
由請求檢察官上訴，其上訴期間之計算係以檢察官收受判決正本
之日期為準。　　
 　　　　　　　               書記官　鄭雅雁
中　　華　　民　　國　　111 　年　　11　　月　　1 　　日
附錄本案論罪科刑法條：
道路交通管理處罰條例第86條
（刑責之加重及減輕）
汽車駕駛人，無駕駛執照駕車、酒醉駕車、吸食毒品或迷幻藥駕
車、行駛人行道或行經行人穿越道不依規定讓行人優先通行，因
而致人受傷或死亡，依法應負刑事責任者，加重其刑至二分之一
。
汽車駕駛人，在快車道依規定駕車行駛，因行人或慢車不依規定
，擅自進入快車道，而致人受傷或死亡，依法應負刑事責任者，
減輕其刑。
中華民國刑法第284條
因過失傷害人者，處1年以下有期徒刑、拘役或10萬元以下罰金
；致重傷者，處3年以下有期徒刑、拘役或30萬元以下罰金。